最高法院刑事判決　　　　　　九十六年度台上字第四一一九號
上　訴　人　甲○○
　　　　　　　　　　號
選任辯護人　楊四海律師
上列上訴人因搶奪案件，不服台灣高等法院高雄分院中華民國九
十三年十二月三十日第二審更審判決（九十三年度上更(一)字第三
０七號，起訴案號：台灣屏東地方法院檢察署八十九年度偵字第
四三五五號），提起上訴，本院判決如下：
    主  文
上訴駁回。
    理  由
按刑事訴訟法第三百七十七條規定，上訴於第三審法院，非以判
決違背法令為理由，不得為之。是提起第三審上訴，應以原判決
違背法令為理由，係屬法定要件。如果上訴理由狀並未依據卷內
訴訟資料，具體指摘原判決不適用何種法則或如何適用不當，或
所指摘原判決違法情事，顯與法律規定得為第三審上訴理由之違
法情形，不相適合時，均應認其上訴為違背法律上之程式，予以
駁回。本件原判決撤銷第一審之科刑判決，改判仍論上訴人甲○
○以意圖為自己不法之所有，而搶奪他人之動產罪，處有期徒刑
壹年。係依憑上訴人之部分自白（供陳：其遭曾東發、邱英峰及
曾安平三人追趕及留於現場之球鞋一隻為其所有之事實不諱），
證人即被害人曾美鳳（指證：於民國八十九年六月十五日晚上二
十一時三十五分許，在屏東縣鹽埔鄉○○村○○路回家途中，有
人騎機車跟蹤伊，到伊身邊伸手從伊脖子搶走金項鍊，伊回頭追
趕，並馬上告訴伊父親，伊父親就騎乘伊之摩托車去追。伊當時
只有看到一台機車，沒有其他的機車，當時該路段僅有上訴人所
騎乘的車，且伊一直跟在上訴人後方，能夠確定是上訴人沒有錯
等被搶奪經過情形）、被害人之父曾東發（證陳：其騎乘機車，
與曾安平、邱英峰各駕駛一台小貨車追趕上訴人，一直到上訴人
摔倒並棄車逃逸及發現被害人之金項鍊等經過）、警員唐榮貴（
證述：接獲通報到現場處理，及發現金項鍊並帶回拍照存證等情
）等人之證言，並有被搶奪拉斷之金項鍊照片可證等證據資料而
為論斷，已敘明其所憑之證據及認定之理由。而以上訴人否認犯
罪，辯稱：伊當日係二十一時下班，準備回家，根本未到被害人
指稱被搶之地點，途中見曾東發向伊招手，伊不予理會，後遭曾
安平以小貨車追逼，人車摔倒剛插秧之田裡，曾東發、曾安平及
邱英峰追到田裡打伊，伊則喊救命並說沒有搶，而迅速由田中央
方向逃離現場，被害人當時項鍊掛在Ｔ恤外面，又穿外套，如何
由後方看見知道有項鍊，曾東發所證撿到金項鍊之過程先後歧異
，當時其他證人又均未看到，且被害人之母又在現場稱還好沒有
搶去，而該金項鍊線條粗重，且為佛像墜子，似為男用而非女人
配掛，且被害人為高職畢業，其稱已戴六年，然國中生豈有掛金
項鍊之理云云，為卸責之詞，非可採信，亦已依憑卷證資料，在
理由內詳加指駁；並說明：（一）警員唐榮貴所證述之事項，前
後雖在枝節上略有差異，但仍不影響本件係在田邊之柏油路，上
訴人機車下面，發現被害人被搶金項鍊事實之認定。曾東發對發
現金項鍊之地點先稱：在機車下；後謂：在柏油路邊，因機車搬
運過程始發現金項鍊，故其通稱機車下；嗣再補充稱：路邊柏油
路邊等語，係就項鍊之位置為簡略之說詞，不能指其有重大之瑕
疵。至林素霞即曾美鳳之母於現場向施美花說項鍊未被搶走一語
，亦不足資為上訴人有利之證據。（二）被害人於項鍊被搶後，
隨即折回追趕搶犯，當時只有搶犯一部機車，且均在目視範圍內
，而上訴人確為隨後追趕之曾東發等人追及，並尋獲項鍊，上訴
人亦自承：其確為曾東發等人所追及，並有布鞋、機車留在現場
等語。再參酌被害人、曾東發均與上訴人素無仇隙，要無設詞誣
陷之理，渠等指述當可信為真實之理由。從形式上觀察，原判決
並無足以影響判決結果之違背法令情形存在。上訴意旨略稱：（
一）上訴人之選任辯護人於原審提出照片三幀，證明屏東縣鹽埔
鄉○○村○○路確有七份橋斜坡的情狀，確實會阻斷被害人的視
線，尤其是夜間路燈壞掉情況下，此與曾東發在原審證述：「（
問：妳女兒被搶的路段是否有橋？路況為何？）有一條洛陽橋，
斜坡不大，白天的時候可以從另外一邊看見橋的另一邊。而我女
兒被搶的時候是晚上，所以我沒有看到。」等語吻合；被害人在
原審亦證稱：「（問：案發被搶的地點是否有路燈？）有路燈，
當天剛好壞了。」各在卷。原判決認定：該名歹徒一直未脫離被
害人視線云云，與實情不符，有應於審判期日調查之證據未予調
查之違背法令。且對於該等有利上訴人之現場相片三幀，既不加
以採納，又未說明其不予採納之理由，亦有判決不備理由之違法
。（二）原判決事實認定：由曾東發於上訴人機車下方，發現金
項鍊一條，並撿起來交給處理現場之警員唐榮貴等情。與證人唐
榮貴在原審證述：由曾東發於上訴人機車下方發現金項鍊，而由
唐榮貴撿起來等語，不相符合，有證據上理由矛盾之違法。（三
）原判決就關於何人拾獲金項鍊一節，先以曾東發證稱：由其在
柏油路上撿到被搶之項鍊；又謂唐榮貴證稱：係曾東發發現，唐
榮貴撿起項鍊云云。而關於曾東發與唐榮貴是否合力將機車自田
中搬到小貨車？前後之證據理由彼此互相矛盾。另以唐榮貴證稱
：金項鍊沾染泥巴云云。則金項鍊應係掉落在泥濘不堪的水稻田
中。詎原判決理由謂：項鍊掉於柏油路邊云云，顯然互相矛盾，
其判決當然違背法令。（四）林素霞既稱：在家看到被害人，被
害人告以其被搶了；又證謂：誤以為沒有被搶云云，亦屬自相矛
盾。原審竟予採信，其採證自屬違法。（五）依證人唐榮貴之筆
錄，意即「金項鍊在倒下機車的引擎旁邊腳踏板下面的地上」，
客觀上不可能或掛於機車腳踏板被勾住，又上訴人果真為搶犯，
豈有仍以約五十公里時速慢慢行使，又被追趕二、三公里之距離
，豈有仍將搶來之金項鍊握於手掌中，而不趕緊丟掉，以免人贓
俱獲？原判決之自由心證，有違證據法則等語。惟查：（一）刑
事訴訟法第三百七十九條第十款所謂依法應於審判期日調查之證
據，係指與待證事實有重要關係，在客觀上顯有調查必要性之證
據而言，故其範圍並非漫無限制，必其證據與判斷待證事實之有
無，具有關連性，得據以推翻原判決所確認之事實，而為不同之
認定，始足當之，若僅係枝節性問題，自欠缺調查之必要性。查
被害人於被搶後，即回頭追趕搶犯，再由其父曾東發接續追趕，
搶犯始終未脫離被害人及曾東發之視線等情，已據原判決於理由
內依據卷內資料詳加說明。至曾東發在原審證述：「（問：妳女
兒被搶的路段是否有橋？路況為何？）有一條洛陽橋，斜坡不大
，白天的時候可以從另外一邊看見橋的另一邊。而我女兒被搶的
時候是晚上，所以我沒有看到」等語，係指被害人被搶時，其未
親眼目睹而言，尚不足據以為有利於上訴人之認定，原審對所謂
該路段有斜坡云云，未為無益之調查，並無不合，自不得執以指
摘，資為第三審上訴之合法理由。（二）按證據之取捨、證據證
明力之判斷，及事實有無之認定，為事實審法院之職權，苟其取
捨判斷與認定，並不違背論理法則、經驗法則，即不容任意指為
違法。又證人之陳述部分前後不符，或相互間有所歧異時，究竟
何者為可採，法院仍得本其自由心證予以斟酌，非謂一有不符或
矛盾，即應認其全部均為不可採信。倘其基本事實之陳述，與真
實性無礙時，並非不得採信。原判決依憑調查所得之證據資料，
就上訴人搶奪之犯罪事實，已明確認定，詳細記載，並敘明其得
心證之理由。所為之論斷，核與證據法則並無違背。至上訴人搶
奪被害人之金項鍊後，該贓物係經何人發現？發現之地點係在現
場之何處？上訴人之機車係何人搬上小貨車？核均不影響於上訴
人有無本件搶奪犯行之認定。而證人曾東發、唐榮貴之先後證言
，就枝節事項，雖未盡一致，惟並不影響其就主要事實之陳述所
具憑信性。上訴意旨將各該證人證言割裂論證，斤斤於細節之小
異及不影響判決本旨之枝節事項，據以指摘原判決違法，難謂為
合法之第三審上訴理由。其餘上訴意旨，核屬對於事實審法院取
捨證據與自由判斷證據證明力之職權行使，徒以自己之說詞，泛
指其為違法，並就原判決理由已經說明之事項，再為單純之事實
上爭執，難認已符合首揭法定之第三審上訴要件。其上訴違背法
律上之程式，應予駁回。
據上論結，應依刑事訴訟法第三百九十五條前段，判決如主文。
中　　華　　民　　國　九十六　年　　七　　月　二十七　日
                      最高法院刑事第五庭
                          審判長法官  邵　燕　玲
                                法官  張　清　埤
                                法官  陳　世　雄
                                法官  蔡　國　在
                                法官  花　滿　堂
      本件正本證明與原本無異
                                      書  記  官
中　　華　　民　　國　九十六　年　　八  　月 　 二    日
                                                      Ｑ
